臺灣板橋地方法院交通事件裁定　　　　95年度交聲字第1765號
原處分機關　交通部公路總局臺北區監理所蘆洲監理站
異　議　人　三匯實業股份有限公司
代　表　人　甲○○
上列異議人因違反道路交通管理處罰條例案件，對於交通部公路
總局臺北區監理所蘆洲監理站民國95年7 月28日所為之處分（原
處分案號：北監蘆字第裁46-1AB132081號）聲明異議，經臺灣臺
北地方法院以管轄錯誤，裁定移送本院，本院裁定如下：
    主  文
原處分撤銷。
三匯實業股份有限公司不罰。
　　理　由
一、異議意旨略以：異議人三匯實業股份有限公司所有車牌號碼
    OXS-430 號機車之使用人甲○○於民國95年5 月29日上午，
    將該機車停放於臺北市○○○路○ 段13號前合法停車格內，
    因該處為免費停車格，故往來臺北車站後站批發貨物之機車
    騎士多利用該區域停車批貨，然因車輛眾多，而停車格不足
    ，故上開機車停放於合法停車格內，常遭移動位置，本件臺
    北市停車管理處交通助理員於同日上午9 時46分許，在該處
    巡視時，其機車前此即遭不明人士移置於卸貨停車格內，異
    議人乃遭舉發違反道路交通管理處罰條例第56條第1 項第9
    款停車車種不依規定，由原處分機關裁罰新臺幣600 元，甚
    屬無辜，為此，爰依法聲明異議，求為撤銷原處分，諭知不
    罰等語。
二、查異議人對於其所有之機車，於受舉發時，車身係坐落於緊
    鄰合法機車停車格旁卸貨停車內乙節，並無異詞，且有舉發
    照片附卷可證。
三、按道路交通管理處罰條例中所規定之處罰計有罰鍰、吊扣駕
    駛執照及汽車牌照等，均係行政機關對違反秩序行為之裁罰
    性行政處分，司法院大法官解釋釋字第418 號理由書業有闡
    釋。次按，關於道路交通管理處罰條例第87條規定之異議程
    序性質，論者有認為屬訴願制度之一環（參見翁岳生編，行
    政法下冊，第1057頁，蔡志方執筆部分；李昆霖，交通聲明
    異議案件之處理「上」，司法週刊第1213期第2 版），然觀
    諸行政訴訟法第2 條立法理由明白確認此異議程序亦屬公法
    上爭議，惟基於立法政策考量，而將其審判權劃歸普通法院
    ；又此程序既歸由司法機關之法院管轄，且依同條例第89條
    前段規定，準用「訴訟法」體系之規定。職此，可徵此異議
    程序之本質為公法爭議救濟程序之撤銷訴訟，屬廣義行政訴
    訟之一環（參見陳敏著，行政法總論，第3 版，第1309頁）
    ，從而，同條例第89條前段規定雖準用刑事訴訟法，然法院
    於審理此類異議案件，自不得捨行政法理論於不顧。另檢察
    官擔當之偵查機關地位、職司之司法強制權暨程序等，遠非
    交通事件裁決機關僅係製作並執行行政處分之行政機關地位
    所得比擬，準此，關於刑事訴訟法之證據規定，非交通異議
    程序所得全然準用。茲揆諸首開說明，就交通事件異議程序
    之舉證責任構成，自應從行政訴訟程序舉證責任之法理，即
    應類推適用行政訴訟法第136 條準用民事訴訟法第277 條規
    定。查行政罰法第7 條規定：「違反行政法上義務之行為非
    出於故意或過失者，不予處罰。法人、設有代表人或管理人
    之非法人團體、中央或地方機關或其他組織違反行政法上義
    務者，其代表人、管理人、其他有代表權之人或實際行為之
    職員、受僱人或從業人員之故意、過失，推定為該等組織之
    故意、過失。」該法施行前，大法官釋字第275 號解釋係採
    過失推定原則，乃考量行政效能，而將舉證責任倒置於行為
    人，以減輕行政機關工作負擔，過度偏袒行政機關，且與無
    辜推定原則相悖，對於人權保障顯有不足，現為行政罰法所
    揚棄。而前開解釋雖為憲法層次之釋示，應為立法機關尊重
    ，但有關人民基本權之保障，法律規範有不同規定時，應適
    用基本權最有利原則（參見吳庚，行政法之理論與實用增訂
    9 版，第487 頁至第488 頁），故本件自應適用行政罰法第
    7 條規定，至此立法政策可能導致交通主管機關與裁決機關
    之舉證負擔、調查程序延宕，非現有機關人力及能力所得負
    擔之困境（參見洪文玲，警察機關行政裁罰程序之研究，警
    察法學第5 期，第87頁至第88頁），則非法院所能置喙。次
    按，行政院94年8 月8 日院台規字第0940020908號函頒「行
    政機關因應行政罰法施行應注意之法制事項」第4 點說明認
    為：「違反行政法上義務之行為，不分故意或過失，均應處
    罰；惟各該法律或自治條例規定僅處罰故意者，應於條文明
    定『故意』或類似表彰具有故意始予處罰之文字。」學者亦
    認為行政罰之故意或過失固可採與刑法相同之理解，但行政
    罰法並無類似刑法第12條第2 項規定：「過失行為之處罰，
    以有特別規定者為限。」之規定，又行政罰係在維持行政秩
    序，非難性與刑罰有程度上差別，故不必與刑法作相同規定
    ，均合先敘明。
四、查本件異議人遭舉發者乃違規停置機車，而自機車之物理結
    構觀之，其停放在平坦之路面，與汽車情形顯然有別，應無
    自然滑動之可能，故本件裁罰機關上開裁罰所據規定，於本
    件應無過失之情形可言。次查，車輛被舉發時，其機車固停
    放於卸貨停車格內，然其車身係僅靠於面向騎樓之左側機車
    ，有舉發照片附卷可證，從而，異議人機車若原係停放於合
    法機車停車格內，仍甚易遭移置於合法停車格外，實非不可
    能。再查，證人即本件舉發承辦人臺北市停車管理處交通助
    理員乙○○於本院中雖結證：渠於上揭時、地，見異議人機
    車未停放於機車停車格內，即予拍照，屬舉發靜態違規，同
    日渠巡視該路段2 次，第2 次巡視時，若已舉發者，即不再
    開單舉發，地面亦無明顯之拖痕等語（參見本院卷第10頁）
    ，足見證人並非於異議人停車時發現異議人違規，證人前述
    證詞非可謂已證明異議人有違規之故意，此外，異議人之機
    車雖為重型機車，然一般人若自該類型機車後端握把抬起後
    ，即可移動該機車，且自前述照片以觀，將系爭機車由停車
    格移置至上開照片所示被舉發地點，僅些微距離，故非以拖
    行為必要，是亦難遽以無拖行痕跡，即認異議人所辯，為不
    可能之事。綜上所見，原處分機關未能證明異議人確有違規
    之故意，而本院復查無其他積極之證據可資認定異議人確有
    前開違規故意，則本件自應不罰。從而，原處分機關遽予裁
    罰，於法無據，故應予撤銷。
據上論斷，應依道路交通案件處理辦法第20條前段，裁定如主文
。
中　　華　　民　　國　　96　　年　　4 　　月　　24　　日
                        交通法庭　法　官  朱敏賢
以上正本證明與原本無異。
如不服本裁定應於裁定送達後5 日內向本院提出抗告狀。
                                  書記官  郭勝華
中　　華　　民　　國　　96　　年　　4 　　月　　25　　日
